臺灣桃園地方法院刑事判決　　　　　　　95年度訴字第2588號
公　訴　人　臺灣桃園地方法院檢察署檢察官
被　　　告　甲○○
　　　　　　　　　　（
指定辯護人　本院公設辯護人丁○○
上列被告因殺人未遂等案件，經檢察官提起公訴（95年度偵字第
22427號），本院判決如下：
    主  文
甲○○殺人未遂，累犯，處有期徒刑柒年陸月，並應於刑之執行
完畢或赦免後，令入相當處所，施以監護年。扣案之打火機壹
個沒收。
    事  實
一、甲○○前於民國93年間因搶奪等案件，經本院以93年度訴字
    第870 號判決判處應執行有期徒刑2 年6 月確定，於95年8
    月14日縮刑假釋期滿執行完畢。其因輕度智能不足之缺陷，
    而有致其辨識行為違法或依其辨識而行為之能力顯著減低之
    情形。緣95年10月中旬，甲○○至丙○○位於桃園縣桃園市
    ○○○街1 號1 樓住處經營之理髮廳理髮而結識丙○○，惟
    因丙○○拒絕與其交往，致甲○○心生不滿，自此即不斷前
    往上開理髮廳或撥打電話以「妳不能與其他男生交往」、「
    你跑得了嗎」、「已經鎖定妳，一輩子都會找妳」等語騷擾
    丙○○，丙○○不堪其擾而於同年10月22日在電話中與甲○○發生口角，並不再接甲○○電話，甲○○漸感不耐，遂於
    同年月23日晚間11時30分許，騎乘車牌號碼BGL-797 號重型
    機車，至丙○○上開住處欲找丙○○理論，迨抵達該處因丙○○在屋內睡覺，不得其門而入，甲○○更加怒火中燒，對
    丙○○產生強烈不滿，竟萌生殺死丙○○之殺人故意，及燒
    燬現供丙○○使用住宅之犯意，且明知該址為加強磚造混凝
    土連棟式結構建築物，對以汽油點火燃燒丙○○住宅，極易
    延燒至毗連之鄰居且足以燒死屋內之人有所預見，仍不違背
    其本意，於翌日（24日）凌晨零時2 分許，騎乘機車至桃園
    市○○路、建國路口全國加油站，購買新臺幣（下同）15元
    之92無鉛汽油，裝填入其所攜帶之空寶特瓶內，後折返丙○○上開住處附近之建豐街巷內將機車停好，再攜帶前揭裝有
    汽油之寶特瓶，步行至丙○○上開住處後方，將汽油潑灑在
    該處房間窗戶上，嗣見潑灑之汽油量太少認不足以引燃大火
    ，再於當日（24日）凌晨零時19分許，騎乘機車至上開全國
    加油站，購買15元之92無鉛汽油裝填入前揭寶特瓶內，以相
    同方法步行至丙○○住處後方，接續將汽油潑灑在同一窗戶
    上，再隨地撿拾塑膠袋1 只，以其隨身攜帶之打火機點燃該
    塑膠袋作為引信，引燃丙○○上開現供人使用之住宅，甲○○見火勢燃起後，隨即騎乘機車逃離現場，空寶特瓶則丟棄
    在陽明公園電線桿旁。而火勢迅速自丙○○住處後方窗戶延
    燒至整層住宅，並往上延燒至同棟1 之1 號2 樓現供乙○○
    夫婦居住之住宅，致丙○○住宅內之房間、廚房、雜物間、
    儲藏室、客廳及理髮廳內物品、天花板、裝潢、隔間木板、
    牆壁受火熱燒損、燒失或碳化、變色、南側牆壁混凝土剝落
    、房間窗戶鐵窗掉落，屋頂鐵皮南側嚴重受熱、變色，乙○○住宅2 樓外牆則受煙燻，室內起居室部分地板磁磚受火熱
    輕微龜裂，主臥房遮雨棚有受火熱燒熔、變形、燒損，浴室
    天花板輕微變形、燈座掉落，而致生公共危險。幸經丙○○
    及乙○○等人及時發現逃出，乙○○並報警處理，經桃園縣
    政府消防局人員前往撲滅火勢，始未燒燬丙○○與乙○○房
    屋之整體結構而喪失主要效用之程度，丙○○、乙○○夫婦
    始倖免於難。嗣經警方調閱加油站監視錄影畫面經丙○○指
    認而查知甲○○涉嫌重大，並在查訪全國加油站時取得甲○○購買汽油未取走之統一發票2 紙，再於同日（24日）晚間
    6 時許，至桃園市○○○路398 號10處之5 查獲甲○○，並
    扣得甲○○自行提出前揭持以點火引燃所用之打火機1 只，
    而查悉上情。
二、案經桃園縣政府警察局桃園分局報告臺灣桃園地方法院檢察
    署檢察官偵查起訴。
    理由
壹、程序部分
　(一)按被告以外之人於審判外之言詞或書面陳述，除法律有規定
    者外，不得作為證據。又被告以外之人於審判外之陳述，雖
    不符前4 條之規定，而經當事人於審判程序同意作為證據，
    法院審酌該言詞陳述或書面陳述作成時之情況，認為適當者
    ，亦得為證據。當事人、代理人或辯護人於法院調查證據時
    ，知有第159 條第1 項不得為證據之情形，而未於言詞辯論
    終結前聲明異議者，視為有前項同意，刑事訴訟法159 條第
    1 項、第159 條之5 分別定有明文。查證人丙○○、乙○○
    、劉浩瑋於警詢及偵查時所為之陳述，固均係審判外之陳述
    而屬傳聞證據，惟被告及本院指定公設辯護人就上開審判外
    之陳述，於本院審理中，知有該項證據，未曾於言詞辯論終
    結前聲明異議（僅爭執其證明力），而本院審酌該等證人陳
    述作成時之情況，並無違法取證及證明力過低之瑕疵，亦認
    以之作為證據為適當，依前揭規定說明，自有證據能力。另
    卷附桃園縣政府消防局95年11月8 日檔案編號：I06J24A1火
    災原因調查報告書及現場照片、行政院衛生署桃園療養院於
    96年5 月29日桃療醫第0960003063號函覆之精神鑑定報告書
    ，係桃園縣政府消防局及行政院衛生署桃園療養院依檢察官
    及本院囑託執行鑑定職務所出具之書面報告，又卷附警製扣
    押筆錄及扣押物品目錄表、現場照片，無證據證明係公務員
    違背法定程序所取得，被告及本院指定公設辯護人於審判程
    序中復均未於言詞辯論終結前表示異議，亦有證據能力。
　(二)又被告甲○○抗辯伊之警詢內容是警員教伊講的，因為警員
　  很兇說如果不這樣講，就不讓伊睡覺，警員叫伊在檢察官那
    邊也要這樣講，伊因為想睡覺才配合警員云云。然查，被告
    所自白之犯罪係放火殺人之重罪，若真有警方強迫其自白，
    則其就此攸關自己權利之事，為何不在檢察官嗣後偵查時即
    提出上情，抑且猶在本院羈押訊問時復再為相同於警詢之供
    述內容，從而被告前揭有關警詢及第1 次偵查時供述內容不
    實之抗辯，難謂有據。再者，被告所辯伊因為想睡覺所以配
    合警員云云，惟被告之心理層面本非旁人所得探究，而況被
    告豈可能僅因想睡覺，即任意配合員警編造不利於己之供述
    ？其此部所辯，衡與常情有違，亦不足取，益徵被告於警詢
    中被刑求始為自白之辯解，顯係畏罪卸責之虛詞，委無足採
    。綜上所陳，被告既未被警方以刑求或以不正之方法取供，
    其於警詢及第1 次偵查時所為不利於己之供述，自有證據能
    力，而得為本案之證據方法之一。
貳、實體部分：
一、訊據被告甲○○對其於前開時、地，接續2 次將自加油站所
    購得之汽油潑灑在丙○○上開住處後方窗戶上之事實坦認不
    諱，惟矢否認有何上開犯行，辯稱：伊潑汽油在丙○○住處
    窗戶上，只是要嚇嚇她，並沒有點火，沒有要燒死丙○○之
    意云云。經查：
  (一)被告甲○○因丙○○拒絕與其交往而心生不滿，於95年10月
    23日晚間11時30分許，騎乘車牌號碼BGL-797 號重型機車，
    至丙○○位於桃園縣桃園市○○○街1 號住處，欲找丙○○
    理論，迨抵達該處因丙○○在屋內睡覺，不得其門而入，更
    加怒火中燒，對丙○○產生強烈不滿，於翌日（24日）凌晨
    零時2 分許，騎乘機車至桃園市○○路、建國路口全國加油
    站，購買15元之92無鉛汽油，裝填入其所攜帶之空寶特瓶內
    ，折返丙○○上開住處附近之建豐街巷內將機車停好，再攜
    帶前揭裝有汽油之寶特瓶，步行至丙○○上開住處後方，將
    汽油潑灑在該處窗戶上，嗣見潑灑之汽油量太少認不足以引
    燃大火，再於當日凌晨零時19分許，騎乘機車至上開全國加
    油站，購買15元之92無鉛汽油裝填入前揭寶特瓶內，以相同
    方法步行至丙○○住處後方，接續將汽油潑灑在同一窗戶上
    ，再隨地撿拾塑膠袋1 只，以其隨身攜帶之打火機點燃該塑
    膠袋作為引信，引燃丙○○上開現供人使用之住宅之事實，
    業據被告於警詢、檢察官第1 次訊問及本院羈押訊問時供承
    不諱（見偵查卷第9 至12頁、第55、56頁、本院95年度聲羈
    字第950 號卷附95年10月25日訊問筆錄），核與證人丙○○
    、乙○○及全國加油站員工劉浩瑋於警詢及偵查中指證之情
    節相符（見偵查卷第16至24頁、第47、48、65、66、69、70
    、73、74頁），並有員警調閱全國加油站設置之監視錄影器
    所翻拍照片4 張、全國加油站統一發票2 張附卷可稽（見偵
    查卷第42、43、49頁）。且本件火災經鑑定結果，亦認定：
    「經調查本案之起火戶是在桃園市○○○街1 號1 樓，起火
    處是在1 號1 樓房間1 南側處，起火原因以人為縱火之可能
    性較大。」，有桃園縣政府消防局95年11月8 日檔案編號I0
    6J24A1號火災原因調查報告書1 份（含火災原因調查報告書
    摘要、火災現場勘查人員簽到表、火災現場勘查紀錄及原因
    研判、火災出動觀察紀錄、談話筆錄、調查筆錄、火災證物
    鑑定報告、火災現場平面圖及物品配置圖、證物採樣位置圖
    、相片拍攝位置圖及火災現場照片資料等，見偵查卷第82至
    149 頁）在卷可佐，另稽以該報告書所載經採樣桃園市○○○街1 號1 樓房間南側處（即後方）燃燒殘餘物及地板，雖
    未檢出汽油系混合物促燃劑，惟該房間內部有劇烈燃燒之情
    形，故不排除汽油類促燃劑嚴重燒失一節（見該報告書第15
    頁），復核與被告自承朝丙○○住處桃園市○○○街1 號1
    樓後方（即南側）房間窗戶上潑灑汽油後點火等情相符，此
    外復有桃園縣政府警察局桃園分局大樹派出所扣押筆錄及扣
    押物品目錄表、現場照片附卷及被告甲○○所有供其縱火所
    用之打火機1 只扣案足佐，由上以觀，足見被告確有於前揭
    現供丙○○使用之住宅放火之事實。被告甲○○事後翻異前
    詞改稱：伊只有潑灑汽油，沒有點火云云，無非臨訟飾卸之
    詞，不足採信。
  (二)次依上開火災原因調查報告表內火災現場勘查紀錄表及原因
    研判所載本件火災現場燃燒後之狀況：「(1)就現場外貌觀察
    ：現場燃燒後由外貌觀察，發現桃園市○○○街1 號1 樓鐵
    捲門有受火熱燒損情形，鐵捲門係由消防人員搶救時破壞所
    致，南（後）側有一防火巷，防火巷內僅1 號1 樓有受火熱
    燒損之情形，2 樓外牆有煙薰之情形。(2)勘查內部燒損情景
    ：勘查1 號2 樓燒損情形，發現2 樓內部物品、裝潢大致
    保持完整，僅起居室部分地板磁磚受火熱輕微龜裂，主臥房
    之遮雨棚有受火熱燒熔、變形、燒損之情形，浴室天花板輕
    微變形、燈座掉落。勘查1 號1 樓燒損情形，發現1 樓房
    間1 內部物品受火熱嚴重燒損、燒失，房間2 僅受輕微煙薰
    ，房間3 、4 、廚房、雜物間、儲藏室及理髮廳受火熱燒損
    情形均以上半部較嚴重，下半部大致保有原貌，客廳內物品
    、天花板、裝潢受火熱不等程度之燒損。勘查1 號1 樓北
    側燒損情形，發現客廳及理髮廳受火熱不等程度之燒損，客
    廳及理髮廳中間一側裝潢木板受熱、變色、碳化、燒失情形
    以愈向南側愈嚴重，客廳天花板北側已燒失，內部物品受火
    熱燒損情形以上半部較嚴重，檢視客廳矮櫃燒損情形，發現
    矮櫃受熱、變色、碳化、燒失情形以南側上半部較嚴重，北
    側下半部有原色殘留。勘查1 號1 樓南側燒損情形，發現
    雜物間、儲藏室、房間3 、房間4 及廚房內部物品、裝潢木
    板受火熱燒損情形以上半部較嚴重，下半部之物品大致保有
    原貌，雜物間之天花板東側有受火熱燒損、燒穿、燒失之情
    形，房間4 與房間3 中間一側之隔間木板上半部有受火熱、
    變色、碳化、燒失之情形，燒損情形並以面向房間4 一側較
    嚴重，面向房間一側保有原色，房間3 天花板南側有受火熱
    燒損、燒穿之情形，房間3 南側之隔間木板面向房間3 一側
    保有原色，面向房間1 一側有受火熱燒損、變色、碳化之情
    形，廚房受火熱燒損情形以東側以上半部較嚴重。勘查1
    號1 樓房間1 燒損情形，發現房間1 內部物品、牆壁受火熱
    嚴重燒損、燒失，檢視燒損情形，發現房間1 門框受熱、變
    色、碳化情形以內側較嚴重，北側放置之物品尚有殘留，南
    側牆壁混凝土有剝落之情形，美容椅受火熱嚴重燒損、燒失
    ，窗戶鐵窗掉落，南側東端之電視受火熱燒損、傾倒、掉落
    ，屋頂鐵皮南側嚴重受熱、變色」（見上開報告書第10、11
    頁），足認上開建物（包含1 號1 樓及1 之1 號2 樓）內雖
    受有內部各項物品乃至天花板、隔間木板、裝潢燒失、燒熔
    或碳化，但上開住宅主要建築結構如鋼筋混凝土之屋頂、支
    撐壁、樓地板僅表面受燒或受煙燻，並未坍塌、傾圮而喪失
    其主要效用致影響結構安全，此觀諸前揭火災原因調查報告
    書所附之火災現場照片（見上開報告書第38至65頁），更見
    其明。而按所謂燒燬，係指行為人利用火力，使特定物質焚
    燒燬滅，而一併失其形體效用；即使該特定物質主要部分或
    效用滅失者而言。又刑法第173 條第1 項放火燒燬現供人使
    用之住宅罪，所謂之燒燬，係指火力燃燒，喪失物之效用而
    言，必須其物喪失主要效用，始得為放火既遂；如僅將房屋
    內之傢俱、物件、電器燒燬或牆壁、天花板燻黑、磁磚燒黑
    剝落，但於房屋本身尚未達喪失其效用之程度者，即不得論
    以該罪之既遂犯（最高法院82年度台上字第4115號、93年度
    台上字第1069號判決意旨參照），是依前揭最高法院判決意
    旨，被害人丙○○、乙○○前開住宅之主要結構或居住效用
    ，並未因火災燃燒而達滅失燒燬之程度，至為明灼。公訴意
    旨認前揭建築物（住宅）已經燒燬既遂云云，容有誤解。
　(三)又本件被害人丙○○、乙○○前開桃園縣桃園市○○○街1
    號1 、2 樓住宅係屬加強磚造混凝土連棟式結構建築物，而
    於案發當時丙○○1 人居住該址1 樓，乙○○夫婦2 人係住
    在該址2 樓等情，業據證人丙○○及乙○○證述屬實，則被
    告甲○○朝丙○○上址住處後方房間窗戶縱火後，火勢迅速
    延燒丙○○整層住宅，並向上延燒2 樓乙○○之住宅，自已
    致生公共危險，殆無疑義。
　(四)復查，被告在案發前曾多次前往被害人丙○○上開住處兼營
　  理髮廳多次，且知悉丙○○住在該處，業據被告供承在卷，
    被告在案發當天接續2 次將汽油潑灑在丙○○上開住處後方
    房間窗戶上並點火引燃，而當時丙○○在屋內睡覺，當為被
    告所明知，其明知此情，猶點火引燃潑灑於窗戶上之汽油而
    延燒房屋，稽以被告於警詢時自承「因我與丙○○有感情糾
    紛所以去她家縱火，欲燒死她」、「我至全國加油站購買30
    元92無鉛汽油分2 次購買1 次買15元，我購買汽油就是要去
    燒丙○○的店及丙○○」、「我於95年10月23日23時30分．
    ．．前往桃園市○○○街1 號丙○○所開設的理髮廳查看，
    ．．．發現大門已關閉，我心裡越想越乾脆放火來洩恨」等
    語（見偵查卷第9 、10、11頁），復於案發當日前往丙○○
    住處時即預先攜帶空寶特瓶及打火機，益徵被告有放火燒燬
    現供人使用之住宅之故意，至為灼然。又被告明知案發當時
    正值深夜入睡時刻，被害人丙○○在屋內睡覺，對於突發之
    危險事故難以從容逃生，其竟不顧上情，放火引燃房屋，欲
    置被害人丙○○於死地，是被告有殺人之確定故意，亦堪認
    定。再前開桃園縣桃園市○○○街1 號為加強磚造混凝土連
    棟式結構建築，且為供人使用之住宅，房屋內有各住戶，為
    一般人所能明知，又汽油為易燃之物質，被告以汽油潑灑在
    丙○○上開住宅窗戶點火燃燒，極易延燒至毗連之鄰居，被
    告豈能謂無所預見，抑且被告放火時間為凌晨，為一般人就
    寢熟睡之時，更應認知其於放火後，有可能屋內之人會因火
    災不及逃生而致死，此由被告於審理時供述知道點火在有人
    居住的住宅，會把房子內的人燒死等語更可窺見一斑（見本
    院96年7 月10日審判筆錄第8 頁），足認被告主觀上除有放
    火燒燬丙○○住宅及殺死丙○○之殺人故意外，對於延燒其
    他現供人使用之住宅，並使其內不及逃離之住戶有生死亡之
    結果，亦有所預見，乃其竟任令發生，致鄰居即1 之1 號2
    樓乙○○夫婦住宅遭到延燒，足見被告於上開行為時，亦具
    有延燒住宅及殺人之不確定故意亦明。
  (五)綜上所述，被告上開所辯，為事後翻異卸責之詞，不足採信
    ，其罪證明確，犯行洵堪認定，應依法論科。
二、被告甲○○於放火後，經及時發覺報警處理，經消防人員趕
    抵現場撲滅火勢，而仍尚未達於燒燬他人住宅及燒死他人之
    程度，核其所為，係犯刑法第173 條第3 項、第1 項之放火
    燒燬現供人使用之住宅未遂罪及同法第271 條第2 項、第1
    項之殺人未遂罪。公訴意旨認被告係犯放火燒燬現供人使用
    之住宅既遂罪，尚有誤解，已如前述，併予敘明。又被告甲○○已著手於放火燃燒住宅及殺人之實行，然未生燒毀住宅
    及被害人死亡之結果，為未遂犯，爰依刑法第25條第2 項之
    規定，按既遂犯之刑減輕之。又被告以一放火行為，燒燬丙○○、乙○○夫婦之住宅未遂，同時侵害多人之財產法益，
    ，惟放火罪直接被害之法益為一般社會之公共安全，故被告
    所為，仍僅成立一單純放火燒燬現供人使用之住宅未遂罪。
    至被告雖先後有2 次潑攦汽油在丙○○上開住處房間窗戶上
    之行為，惟其仍屬1 犯意接續多次行為，侵害1 個法益，應
    為接續犯，屬單純1 罪。另被告以一放火殺人之行為，同時
    侵害丙○○及乙○○夫婦之生命法益，為想像競合犯，應依
    刑法第55條規定從一重之殺人未遂罪處斷，且上開行為並同
    時犯前述殺人未遂罪及放火燒燬現供人使用之住宅未遂罪，
    係以一行為觸犯數罪名，亦為想像競合犯，應從一重之殺人
    未遂罪處斷。查被告前於93年間因搶奪等案件，經本院以93
    年度訴字第870 號判決判處應執行有期徒刑2 年6 月確定，
    於95年8 月14日縮刑假釋期滿執行完畢等情，有卷附臺灣高
    等法院被告前案紀錄表可按，其受有期徒刑之執行完畢後，
    5 年以內故意再犯本件有期徒刑以上之罪，為累犯，應依刑
    法第47條第1 項規定加重其刑（死刑、無期徒刑部分依法不
    得加重）。再又被告經本院囑託行政院衛生署桃園療養院鑑
    定被告行為當時之精神狀況，該醫院經鑑定，並綜合其個案
    史、家族及社會史、犯罪史、精神狀態檢查、心理衡鑑評估
    結果，認被告屬輕度智能不足範圍（語言智商61，操作智商
    74，總智商67），被告個性較自我中心，情緒起伏大、衝動
    性強、自我控制差，易有acting out行為，能力不好，做事
    隨便沒有規畫、在無限制的開放空間，缺乏自制，容易出現
    偏差或放任舉動，對外界常有不滿、敵意，有負面思考傾向
    ，因此推估被告涉案時之精神狀態，應達精神耗弱之程度」
    ，有行政院衛生署桃園療養院96年5 月29日桃療醫字第0960
    003063號函送之精神鑑定報告書1 份附卷可佐，且證人即負
    責鑑定被告精神狀況之戊○○○○於本院審理時復到庭證稱
    ：「智能不足是指各方面能力偏差，我們有考量行為當時的
    情境，以及被告及被害人間的感情因素，及所引起的情緒反
    應，造成被告判斷力及因應技巧會更差，就符合刑法所規定
    較常人為減弱的程度」、「我們有綜合被告的精神障礙及心
    智缺陷的情況，而認被告在辯識行為違法或依其辨識而為行
    為之能力有較常人顯著減低之情形」等語甚詳（見本院96年
    9 月4 日審判筆錄第3 頁），足徵被告犯行當時因上述之心
    智缺陷，致其辨識行為違法或依其辨識而行為之能力，已達
    顯著減低之程度，核依刑法第19條第2 項規定減輕其刑，並
    依法遞減之，且應先加而後減。爰審酌被告僅因丙○○拒絕
    與其交往，即縱火報復，致波及無辜之鄰居，所生危害非輕
    ，亦嚴重影響社會公共安全，且迄未賠償被害人，惡性非輕
    ，惟念其有前述心智缺陷，判斷力及因應技巧偏差，致受感
    情刺激一時衝動難以自制而造成本件重大危害，行為後火勢
    旋遭控制，實際造成之損害尚非嚴重及犯後一度自白犯行之
    態度，公訴人具體求處15年，尚嫌過重等一切情狀，量處如
    主文所示之刑。再所謂監護處分，性質上有監禁與保護之雙
    重意義，一方面使受處分人與社會隔離，以免危害社會；他
    方面給予適當治療，使其回歸社會生活。是因刑法第19條規
    定而不罰或減輕其刑者，經衡酌行為人之危險性，認除有再
    犯或危害公共安全之虞，為達到防衛社會之目的，有對其採
    取隔離、保護與治療措施之必要，始得一併宣告監護處分，
    而經本院詢以證人戊○○○○關於被告再犯放火等公共危險
    案件之可能性，證人陳炯旭證稱：「依被告的能力面臨相同
    的情境，依其本身的能力，應該仍會採取類似的因應模式，
    但是否會採取相同的方法處理就無法判斷，如果被告在未獲
    得治療前，他在面臨相同的情境時會採用何種方式無法判斷
    ．他所使用的方式是傷害自己或別人，或對公共造成如何的
    傷害，無法判斷，一般考量智能不足並無積極的治療方式，
    應該是要有家人或朋友對其生活長期就近做輔導，如果有人
    能持續給予生活輔導及因應模式的輔導，對其行為會有所改
    善」等語在卷（見本院96年9 月4 日審判筆錄第3 、4 頁）
    ，復徵之上開精神鑑定報告書所載被告出獄至今與母親同住
    ，常騎車出門，常不回家，被告母親也不知被告在外面的生
    活（見該報告書第2 頁），足見被告之家庭監護功能並非健
    全，稽以證人陳炯旭前開所述智能不足並無積極治療方式，
    益見就被告而言其家庭及社區醫療體系均未能發揮功能，參
    以被告之放火殺人行為，實具有相當之社會危害性，是本院
    認被告之情狀，應依刑法第87條第2 項規定，併諭知於刑之
    執行完畢或赦免後，令入相當處所，施以監護3 年。至被告
    經宣告之監護處分，係保安處分，依中華民國96年罪犯減刑
    條例第15條規定，不適用該條例之規定，附此指明。
三、扣案之打火機1 支，係供被告本件犯罪所用之物，並屬被告
    所有，業據被告供述在卷，爰依刑法第38條第1 項第2 款、
    第3 項規定宣告沒收。至被告用以盛裝汽油之寶特瓶1 只及
    引火所用之塑膠袋1 只等物，固係供被告本件犯罪所用之物
    ，惟據被告供明：寶特瓶已丟棄在桃園市○○街、介壽路口
    陽明公園電線桿旁，事後帶同警員前往查緝已不知去向等語
    （見偵查卷第10頁），無法證明尚未滅失而仍存在，為免將
    來執行之困擾，爰不予宣告沒收，至塑膠袋則係被告隨地撿
    拾之物，非被告所有，且已點火引燃而燒燬，亦不予宣告沒
    收，末此敘明。
據上論斷，應依刑事訴訟法第299 條第1 項前段，刑法第271 條
第2 項、第1 項、第173 條第3 項、第1 項、第55條、第25條第
2 項、第47條第1 項、第19條第2 項、第87條第2項、第38條第1
項第2 款、第3 項，判決如主文。
本案經檢察官蔡宜均到庭執行職務。
中　　華　　民　　國　　96　　年　　9 　　月　　28　　日
　　　　　　　　　刑事第七庭審判長法　官  蕭世昌
　　　　　　　　　　　　　　　    法　官  連雅婷
　　　　　 　 　　　　　　　　　　法　官  林惠霞
以上正本證明與原本無異。
如不服本判決，應於收受送達後10日內向本院提出上訴書狀。
                                  書記官  陳恩如
中　　華　　民　　國　　96　　年　　9 　　月　　28　　日
附錄本案論罪科刑法條全文
刑法第271條第1項：
　殺人者，處死刑、無期徒刑或10年以上有期徒刑。
　前項之未遂犯罰之。
刑法第173條：
　放火燒燬現供人使用之住宅或現有人所在之建築物、礦坑、火
車、電車或其他供水、陸、空公眾運輸之舟、車、航空機者，處
無期徒刑或7 年以上有期徒刑。
　失火燒燬前項之物者，處1 年以下有期徒刑、拘役或5 百元以
下罰金。
　第1項之未遂犯罰之。
　預備犯第1 項之罪者，處1 年以下有期徒刑、拘役或3 百元以
下罰金。
